臺灣新竹地方法院刑事判決　　　　　 100年度交簡上字第49號
上　訴　人　臺灣新竹地方法院檢察署檢察官
被　　　告　蔡昆哲
上列上訴人因被告犯公共危險案件，不服本院竹北簡易庭100 年
度竹北交簡字第268 號中華民國100 年4 月29日第一審刑事簡易
判決（聲請案號：100 年度偵字第2749號），提起上訴，本院管
轄之第二審合議庭判決如下︰
    主  文
原判決撤銷。
蔡昆哲犯不能安全駕駛動力交通工具罪，累犯，處罰金新臺幣肆
萬柒仟元，如易服勞役，以新臺幣壹仟元折算壹日。
    事  實
一、蔡昆哲前於民國97年間，因犯肇事致人傷害逃逸罪，經本院
    於同年11月28日以97年度竹交簡字第816 號判決處有期徒刑
    6 月確定，於98年2 月24日入監執行，並於同年8 月23日縮
    刑期滿執行完畢。詎猶不知警惕、戒慎，其考領有普通重型
    機車之駕駛執照，並明知飲酒後騎車將導致其注意能力減低
    、反應能力變慢，在此時仍騎車行駛於道路上，隨時有致他
    人於死、傷之危險，且道路交通安全規則定有於飲酒後呼氣
    所含酒精濃度超過每公升0.25毫克時即不得騎車之規定，亦
    知悉保力達藥酒含有酒精成分，竟於100 年2 月13日10時許
    起，在位於新竹縣竹北市○○路之工地內飲用含酒精成分之
    保力達藥酒1 瓶，並持續飲用至同日15時許止，而因酒精影
    響駕駛操控能力減弱，已達不能安全駕駛動力交通工具之程
    度（尚無欠缺辨識能力〈不能辨識其行為違法〉或控制能力
    〈欠缺依其辨識而行為之能力〉，或有辨識、控制能力顯著
    減低之情形），卻仍於同日17時許騎乘車號HOQ-726 號普通
    重型機車，自該處出發上路，欲返回其位於新竹縣竹北市○
    ○街240 巷4 號5 樓之住處，嗣於同日17時6 分許，途經新
    竹縣竹北市○○路與三民路交岔路口時，經警攔查發現其飲
    用酒後騎車，復經以酒精測定器當場測試結果，查知其呼氣
    中酒精濃度高達每公升0.71毫克，始悉上情。
二、案經新竹縣政府警察局移請臺灣新竹地方法院檢察署檢察官
    聲請簡易判決處刑。
    理  由
壹、證據能力部分：
一、按被告以外之人於審判外之陳述，雖不符刑事訴訟法第159
    條之1 至之4 等4 條之規定，然若當事人於審判程序中同意
    作為證據，法院審酌該言詞陳述或書面陳述作成時之情況，
    認為適當者，亦得為證據；又當事人、代理人或辯護人於法
    院調查證據時，知有刑事訴訟法第159 條第1項 不得為證據
    之情形，而未於言詞辯論終結前聲明異議者，視為有前項之
    同意，同法第159 條之5 定有明文。此立法意旨在於傳聞證
    據未經當事人之反對詰問予以核實，原則上先予排除。惟若
    當事人已放棄反對詰問權，於審判程序中表明同意該等傳聞
    證據可作為證據；或於言詞辯論終結前未聲明異議，基於尊
    重當事人對傳聞證據之處分權，及證據資料愈豐富，愈有助
    於真實發見之理念，且強化言詞辯論主義，使訴訟程序得以
    順暢進行，上開傳聞證據即應認具有證據能力。
二、查本案所引用之證據資料，其中各項言詞或書面傳聞證據部
    分，縱無刑事訴訟法第159 條之1 至第159 條之4 或其他規
    定之傳聞證據例外情形，亦經檢察官及被告蔡昆哲（下稱被
    告）表示意見，並均已知上述證據乃屬傳聞證據，惟於本院
    審判程序言詞辯論終結前對該等證據之證據能力均不爭執，
    亦未提出聲明異議，依同法第159 條之5 第2 項規定，已擬
    制同意其有證據能力，且本院審酌該等傳聞證據作成時之狀
    況，並無不宜作為證據之情形，且與本案待證事實間具有相
    當之關聯性，以之為本案證據之使用尚無不當，均應認於本
    案有證據能力。
貳、實體方面：
一、訊據被告於警詢、偵查及本院審理中均就前揭犯罪事實坦白
    認罪（見偵卷第9 、10、27、28頁，本院卷第16頁反面、第
    27、28頁），並有其之呼氣酒精濃度測定值列印單、舉發違
    反道路交通管理事件通知單、汽車駕駛人酒後生理協調平衡
    檢測紀錄表、刑法第185 條之3 案件測試觀察紀錄表附卷可
    稽（見偵卷第15至17頁），又其於警偵中坦稱：我於100 年
    2 月13日早上10時上班時飲用保力達藥酒1 瓶，因我上班時
    有飲用保力達提振精神的習慣，喝到15時許，在17時下班騎
    車返家，我認為酒後對駕駛能力有一些影響等語（見偵卷第
    9 、27、28頁），衡情其既經常飲用保力達藥酒，自當對於
    該藥酒含有酒精成分，且飲用後確會影響安全騎乘機車之情
    事知之甚詳。按汽車（依道路交通管理處罰條例第3 條第8
    款規定，包括機器腳踏車即機車）駕駛人飲酒後其吐氣所含
    酒精成分超過每公升0.25毫克以上者，即不得駕車，道路交
    通安全規則第114 條第2 款定有明文；次按刑法第185 條之
    3 規定所謂「不能安全駕駛」，乃抽象危險犯，並不以發生
    具體危險為必要，又參考外國之認定標準，對於酒精濃度呼
    氣已達每公升0.55毫克，肇事率為一般正常人之10倍，認為
    已達「不能安全駕駛」之標準，此有法務部88年5 月18日法
    88檢字第1669號函告週知。再按就醫學文獻所知，酒精對人
    體造成之影響，當人飲酒後於呼氣時酒精濃度達每公升0.25
    毫克（約合體內血液中酒精濃度50MG/DL 或0.05％）即會輕
    度中毒，造成輕度協調功能降低；呼氣酒精濃度達到每公升
    0.5 毫克時（約合體內血液中酒精濃度100MG/DL或0.1 ％）
    ，反應較慢，感覺減低，將影響駕駛，亦據行政院國軍退除
    役官兵輔導委員會臺北榮民總醫院以88年8 月5 日（88）北
    總內字第26868 號函釋明確。本案被告酒後騎車呼氣酒精濃
    度為每公升0.71毫克，已逾越前揭「不能安全駕駛」之標準
    ，有前揭呼氣酒精濃度測定值列印單在卷足憑，復依據上開
    函釋有關駕駛人酒後駕車行為表現之結論，足認被告因飲酒
    致其注意能力減低、反應能力變慢，顯已足以影響安全駕駛
    動力交通工具無疑，堪認被告所為具任意性之自白核與事實
    相符，足以憑信，是以被告於上開時、地因飲用酒類已達不
    能安全駕駛動力交通工具之程度，堪以認定。是本件事證已
    臻明確，被告犯行洵堪認定，應予依法論科。
二、論罪科刑：
  (一)核被告所為，係犯刑法第185 條之3 服用酒類不能安全駕駛
    動力交通工具而駕駛罪，其有如上事實欄所述前科事實，有
    臺灣高等法院被告前案紀錄表及該案刑事判決各1 份在卷可
    查（見本院卷第7 頁反面、第31、32頁），其受有期徒刑執
    行完畢後，5 年以內故意再犯本件法定最重本刑有期徒刑以
    上之罪，為累犯，應依刑法第47條第1 項之規定加重其刑。
  (二)撤銷改判之理由：
    1.原審以本案事證明確，而依刑法第185 條之3 、第47條第
      1 項、第42條第1 項前段、刑法施行法第1 條之1 第1 項
      等規定，並審酌被告於酒後騎車於路上，其酒後呼氣酒精
      濃度，既漠視自己安危，尤罔顧公眾安全，犯後坦承犯行
      、態度良好等情節，量處被告罰金新臺幣（下同）4 萬元
      併諭知得易服勞役折算標準，固非無見。惟按刑罰之量定
      ，固屬法院自由裁量之職權行使，然刑事審判之量刑，在
      於實現刑罰權之分配正義，故法院對科刑判決之被告量刑
      ，應符合罪刑相當原則，使其罰當其罪，以契合人民之法
      律感情，此所以刑法第57條明定科刑時應審酌一切情狀，
      尤應注意該條所列各款情形，以為科刑輕重之標準（最高
      法院92年度台上字第3268號、95年度台上字第1779號等判
      決意旨參照）。又法律上屬於自由裁量之事項，並非概無
      法律性之拘束，自由裁量係於法律一定之外部性界限內使
      法官具體選擇以為適當之處理；因此在裁量時，必須符合
      所適用之法規之目的；更進一步言，須受法律秩序之理念
      所指導，此即所謂自由裁量之內部性界限。事實審法院對
      於被告之量刑，自應符合比例、平等及罪刑相當原則，使
      輕重得宜，罰當其罪。茲酒後駕車之公共危險犯行，其行
      車路徑完全背離常理，可能從各種角度橫衝直撞而來，造
      成其他用路人根本無從防範、閃避，已形同其他用路人之
      夢魘，導致現今社會酒後駕車釀禍者比比皆是，動輒傷亡
      慘重，使家庭破碎，或致人傷殘終生之事例亦層出不窮，
      其危險性甚鉅，顯已嚴重影響他人生命、身體、財產安全
      ，社會為此須付出之成本亦甚為重大，因此法院對於此類
      犯罪所宣告之刑度，自應衡酌上開判決意旨及說明，方屬
      適當。
    2.查被告前固無違反刑法第185 條之3 罪之前科紀錄，然其
      考領有普通重型機車駕駛執照，此有其駕駛執照資料查詢
      結果在卷可稽（見本院卷第12頁），又其於案發時為年逾
      4 旬之成年人，國中畢業之教育程度，曾有婚姻（見偵卷
      第8 頁受訊問人基本資料欄及本院卷第10、12頁戶籍及機
      車駕駛人資料），是被告為一智識正常有相當社會閱歷之
      成年人且有普通重型機車駕駛執照，其對於上述屬一般常
      識之交通規則規定理應知之甚詳，自應知悉酒醉駕駛之危
      險性，詎其於上班工作飲用含有酒精成分之保力達藥酒，
      酒醉後竟貿然騎車上路，無視自己與他人之生命、財產安
      全，蔑視法令，惟念其酒後騎乘交通工具亦為機車而非其
      他大型車輛，所騎乘之路段為一般市區道路，於為警查獲
      前幸未肇事致自己或他人受身體傷害或財物損失，且犯後
      始終坦承犯行，惟其酒後騎乘交通工具為警攔檢時所測得
      呼氣酒精濃度已達每公升0.71毫克，再參以其自承其係現
      每月可取得2 、3 萬元之工作酬勞，需扶養母子之情（見
      本院卷第28頁），本件依被告犯罪情節、犯罪之危害性、
      所侵害法益之輕重程度等情事而為綜合全面之斟酌，堪認
      原審就本件所宣告之刑，與同等行為於司法機關所受一般
      、普遍之評價程度，並非一致，甚若被告酒後呼氣濃度高
      達每公升0.71毫克，犯罪情節非輕，且刑事處罰與行政裁
      罰，其性質及效果固有所差異，然依道路交通管理處罰條
      例第35條規定，汽車駕駛人，駕駛汽車經測試檢定有下列
      情形之一者，處1 萬5 千元以上6 萬元以下罰鍰，而酒精
      濃度超過規定標準，而其處罰之級距依違反道路交通管理
      事統一裁罰基準及處理細則表，機車其酒精濃度達每公升
      0.55毫克以上，最低處4 萬5 千元，是本件被告酒精濃度
      值為每公升0.71毫克，原審判決僅判處4 萬元罰金，遠輕
      於行政罰之規定，則同屬金錢之處罰，竟輕重失衡，顯有
      違一般國民之普遍認知，即難謂妥當；又行政機關基於大
      量處理、便捷、效率、普遍、防弊等因素，訂頒行政命令
      ，而將法律授權之裁量處罰範圍，予以階層化、類型化，
      並要求裁決機關人員遵守，依各該違規類型予以處罰，所
      為上述罰鍰不得低於4 萬5 千元之行政命令，雖不得限制
      立法者授權法院之裁量權限，惟原審僅斟酌被告所為犯罪
      手段、違反義務之程度、所生之危險或損害及犯後態度，
      但就被告酒後騎車行為何以得量處較行政罰為低數額之量
      刑事由未予敘明，實難遽以審認所為刑罰之宣告，乃已針
      對個別被告必須特別從輕科刑之情資以酌定，並慮及法院
      對此類情節雷同之酒後騎車犯行量刑，所引致之社會預期
      心理及刑事處罰與行政裁罰間之差異，所為之適當量刑，
      甚至已引發一般人民對於酒精濃度值較高者反而受到較低
      刑罰之不公平刻板印象。綜此，原審所處刑度，顯然過低
      ，已致生罪刑不相當而與一般人民法律情感未能契合之情
      形，尚難謂符合比例原則及罪刑相當原則，量刑有所失入
      ，當非法之持平，難謂允當。從而，檢察官認原審未斟酌
      上情，而以原審量刑過輕為由提起上訴，為有理由，應由
      本院將原判決撤銷改判。
    3.至檢察官另以原審量處之刑度，與本院同一承審法官所為
      之100 年度竹北交簡字第316 號判決相較，該案被告酒後
      呼氣濃度僅每公升0.69毫克，即處罰金5 萬元，何以對酒
      後呼氣濃度較高之本案被告量處較低之刑度，顯已輕重失
      衡云云（見本院卷第4 頁反面），惟查，不同審判者間就
      相類似之案件，量刑或有差異，甚且相同審判者就類似之
      案件，亦可能因個案不同，依審理過程，視情節輕重、所
      生危害、有無前科及犯後態度等情狀，量刑而有不同，此
      乃審判者衡量刑法第57條各款情形所為之結果，其差異正
      所以顯示獨立審判之可貴，倘或有些微差異，尚難執為非
      難原審判決之正當理由，況檢察官所援引原審法官承辦之
      上開案件（聲請簡易判決處刑案號：100 年度偵字第1862
      號），雖該案被告呼氣酒精濃度每公升0.69毫克，與本案
      被告呼氣酒精濃度每公升0.71毫克，情節固有相仿之處，
      惟該案被告係因酒後駕駛車輛行駛於道路上並肇事逃逸，
      其行為顯罔顧用路人之安全，與本案被告並無肇事逃逸之
      情形不同，自難相提並論，而兩者呼氣酒精濃度既相差甚
      少（僅0.2 毫克），自非可執為量刑差異之主要考量，故
      原審法官就此部分之認定，尚無不妥之處，附此敘明。
  (三)量刑：
    本院審酌酒後駕車肇事率高，尤其酒醉駕車嚴重危害他人性
    命、財產之安全，造成多少家庭支離破碎，政府三令五申倡
    導酒後不要開車，諄諄教誡，不惜重罰，甚至經立法以刑罰
    處罰之，被告年已屆4 旬有餘，尚不知珍重自己生命、身體
    ，竟然於本件飲酒後已達不能安全駕駛動力交通工具之程度
    ，仍騎乘機車行駛於道路上，幸未肇事即遭查獲，經測得吐
    氣所含酒精成分為每公升0.71毫克，無視於公眾交通安全而
    酒後為不安全駕駛，漠視他人之生命、身體之安全之犯罪情
    節，暨其前揭犯罪之動機、目的、生活狀況、智識程度及被
    告家庭經濟狀況小康（見偵卷第8 頁受訊問人基本資料欄）
    ，兼衡其犯後為前開自白，態度尚佳與其素行情形及上開情
    節，暨檢察官雖對被告具體求刑應處罰金7 萬元、被告亦為
    應允之表示（見本院卷第4 頁反面、第29頁），然經斟酌上
    開各情，仍認稍嫌過重等一切情狀，爰量處如主文第2 項所
    示適當之刑，俾達罰當其罪之目的，並期被告能記取本案之
    教訓，資為警惕，爰諭知如主文第2 項所示之易服勞役折算
    標準，用以懲儆。
據上論斷，應依刑事訴訟法第455 條之1 第1 項、第3 項、第36
9 條第1 項前段、第364 條、第299 條第1 項前段，刑法第185
條之3 、第47條第1 項、第42條第3 項前段，刑法施行法第1 條
之1 第1 項，判決如主文。
本案經檢察官劉得為到庭執行職務。
中    華    民    國   100    年    10    月    5     日
                 刑事第四庭  審判長  法  官   黃美文
                                     法  官   張詠晶
                                     法  官   林建鼎
以上正本證明與原本無異。
本判決不得上訴。
中    華    民    國   100    年    10    月    5     日
                                     書記官  黃伊婕
附錄本案論罪科刑法條：
刑法第185 條之3 （97年1 月2 日修正）：
服用毒品、麻醉藥品、酒類或其他相類之物，不能安全駕駛動力
交通工具而駕駛者，處1 年以下有期徒刑、拘役或15萬元以下罰
金。